臺灣高雄地方法院刑事判決　　　　　 　96年度訴緝字第157號
公　訴　人　臺灣高雄地方法院檢察署檢察官
被　　　告　乙○○
　　　　　　　　　　現於臺灣高雄看守所羈押中
指定辯護人　本院公設辯護人丙○○
上列被告因公共危險等案件，經檢察官提起公訴（87年度偵字第
3427、5854號），本院判決如下：
    主  文
乙○○犯恐嚇危害安全罪，處有期徒刑拾月。汽油桶壹個，沒收
。
    事  實
一、乙○○與甲○原為男女朋友，因懷疑甲○另交男朋友，及不
    滿甲○有意疏遠，竟於民國87年2 月8 日19時40分許，打電
    話至高雄市前鎮區○○○路2 之1 號8 樓甲○住處，向甲○
    恫稱：如果不理伊，要讓甲○母子3 人死亡等語，致甲○心
    生畏懼。旋於同日20時許，承前開恐嚇危害安全之單一犯意
    ，接續持其所有5 公升桶裝汽油1 桶至甲○上開住處，從該
    處大門欄杆縫隙潑灑汽油至屋內陽台、客廳等處，潑灑面積
    陽台部分約二分之一坪、客廳部分約四分之一坪，並在甲○
    察覺有異，開門查看之際，用打火機點燃煙蒂投向陽台未經
    潑灑汽油之處，藉此以加害生命、身體、財產之事，恐嚇甲
    ○，致生危害於安全。嗣經甲○報警當場查獲，並扣得汽油
    桶1 個。
二、案經高雄縣政府警察局鳳山分局報請臺灣高雄地方法院檢察
    署檢察官偵查起訴。
    理  由
壹、程序方面（證據能力之認定）
一、證人甲○之警詢陳述，有證據能力
    按被告以外之人於審判外之言詞或書面陳述，除法律有規定
    者外，不得作為證據，刑事訴訟法第159 條第1 項固定有明
    文；惟按被告以外之人於審判中有下列情形之一，其於檢察
    事務官、司法警察官或司法警察調查中所為之陳述，經證明
    具有可信之特別情況，且為證明犯罪事實之存否所必要者，
    得為證據：三滯留國外或所在不明而無法傳喚或傳喚不到者
    。亦為刑事訴訟法第159 條之3 第3 款所明定。證人甲○經
    本院依卷內所載之住居所地址，及戶籍地，按址傳喚、拘提
    均未到，為所在不明。本院審酌其於警詢中之證述，係在
    本件案發當日所為，記憶清晰，可立即反應所知，不致因時
    隔日久而遺忘或模糊案情；且較無來自被告或他人之壓力而
    出於虛偽不實之指證，故其於警詢中所為之陳述，客觀上應
    具有較可信之特別情況，且亦為證明犯罪事實存否所必要，
    依上揭規定，證人甲○於警詢中之證言自具有證據能力。
二、次按被告以外之人於審判外之陳述，雖不符前4 條之規定，
    而經當事人於審判程序同意作為證據，法院審酌該言詞陳述
    或書面陳述作成時之情況，認為適當者，亦得為證據。本件
    判決所引用之其他證據，屬於被告以外之人之審判外陳述者
    ，均經審判長提示並告以要旨後，被告及指定辯護人、檢察
    官均知悉該等證據係被告以外之人之審判外陳述，均未於言
    詞辯論終結前表示異議，本院審酌上開證據作成時之情況，
    認為適當，依刑事訴訟法第159 條之5 第1 項、第2 項規定
    ，應有證據能力。
貳、實體方面
一、被告乙○○於前開時地透過電話恫嚇、潑灑汽油等方式恐嚇
    被害人甲○之事實，業據證人甲○於警詢證稱：被告於87年
    2 月8 日19時40分許打電話說：如果你不理我，我就讓我們
    母子3 人死亡，結果持汽油桶在我家8 樓樓梯、陽台、門口
    灑汽油，並持打火機點燃香煙，就將香煙丟在陽台等語（參
    見警一卷第4 頁正面、反面）；證人即處理員警黃玉琳在偵
    查中證稱：於87年2 月8 日20時許，在武慶一路2 之1 號8
    樓處理乙○○潑灑汽油之事，該房子大門進去是陽台，陽台
    旁是客廳，要進去客廳要經過陽台，陽台上有汽油半坪面積
    ，客廳部分約四分之一坪有汽油，尚剩5 公升裝約半桶汽油
    ，現場有煙蒂且打火機被甲○跟她兒子搶下打破，到現場乙
    ○○被甲○跟她兒子、女兒抱住，報警約2 分鐘後，我們就
    到現場等語明確在卷（參見87年度偵字第3427號第26頁正反
    面）。
二、雖被告矢口否認有以前開言語恫嚇甲○，亦否認被害人住處
    電梯、陽台、客廳地面之汽油，係出於故意潑灑，而以：汽
    油是在叫甲○開門時，不小心漏下來等語置辯。惟查，扣案
    之被告當時所持汽油桶，結構完整無任何破洞，而汽油倒出
    口之塑膠塞頭，位於汽油桶右上角，倘非出於人為故意傾倒
    ，桶內汽油不可能發生漏逸情形，有汽油桶1 個扣案，及汽
    油桶相片1 張可佐。參以被告於87年2 月8 日警詢、同年月
    9 日偵查中，亦自承案發當天帶汽油去案發現場，目的確係
    為了恐嚇被害人，據其陳稱：於87年2 月8 日20時左右，持
    汽油去上述地點，因為感情問題，所以持汽油要嚇上述地點
    女主人甲○；甲○為伊的同居女朋友，伊因目前經濟不好，
    甲○不理，想要持汽油來嚇甲○，使能順從伊的意思，帶汽
    油是為了要嚇甲○（參見警一卷第2 頁、第3 頁，87年度偵
    字第3427號卷第10頁背面）等語在卷。可見被告確實有被害
    人所指，撥打電話恫嚇之後，復持汽油到被害人住處潑灑、
    點煙投擲恐嚇之犯行。參見本院於87年12月18日勘驗案發現
    場所製作之勘驗筆錄、攝製之現場相片6 張，以及被害人、
    被告在本院87年12月4 日繪製之現場圖各1 紙（參見87年度
    訴字第2504號卷第41、42頁）亦可得知：被害人前開住處電
    梯公寓8 樓，對外出入口除公寓原先裝設之鐵門之外，另加
    裝鐵製欄杆式大門，兩道大門之後，接連陽台，陽台再進去
    ，才是客廳，而被害人指為被告傾倒汽油入內處之鐵製欄杆
    式大門與公寓原先裝設之鐵門之間尚有間隔約12公分，更足
    認定，被告在被害人未開門之前，自其住處鐵製欄杆式大門
    欄杆孔傾倒汽油，以致漫及門口電梯間、鐵門內陽台、客廳
    之事實。是被告所辯，顯與客觀事證不符，為卸責之詞，並
    不足採。本案事證明確，被告恐嚇犯行，可以認定。
三、按本件被告行為後，刑法部分條文於95年7 月1 日修正公佈
    後施行，茲應依刑法第2 條之規定，為法律適用從新或從輕
    之比較，關於刑法第305 條恐嚇危害安全罪之罰金法定刑，
    刑法第33條第5 款修正後規定「罰金：新臺幣一千元以上，
    以百元計算之」，與修正前規定「罰金：（銀元）一元以上
    」不同。應以修正前刑法較有利於被告。是核被告所為，係
    犯刑法第305 條恐嚇危害安全罪。被告所為之電話恐嚇、潑
    灑汽油、點煙投擲，發生時間緊接，所侵害者為同一被害人
    之自由法益，主觀上應係出於單一恐嚇危害安全之犯意，而
    依客觀之社會通念，亦欠缺獨立性而為單一行為之數個動作
    ，應僅成立單一之恐嚇犯行，併此敘明。爰審酌被告僅因細
    故，為迫使被害人順從其意，即為本件恐嚇犯行，對於他人
    意思決定自由，欠缺尊重觀念；其以汽油潑灑被害人住處，
    丟擲煙蒂方式恐嚇，手段激烈，對於被害人人身、財產具有
    高度危險性；及被告犯後始終飾詞卸責，毫無悔意，態度惡
    劣等情狀，量處如主文所示之刑，以為懲儆。扣案之汽油桶
    1 個，係被告供犯罪所用之物，且為被告所有，已據供明在
    卷，應依刑法第38條第1 項第2 款沒收之。另扣案之煙蒂1
    塊、打火機1 個，雖係被告供犯罪所用，且為被告所有，亦
    據其在警詢供明在卷，惟打火機在查獲之時已經破損，有如
    前述，與扣案之使用過煙蒂，均非違禁物，依法得為沒收亦
    得不予沒收，為免增加不必要行政勞費，本院認為沒有宣告
    沒收之必要，附此敘明。公訴意旨雖認被告前開所為，另犯
    刑法第173 條第3 項、第1 項之放火燒燬現供人使用住宅未
    遂罪，但被告始終堅決否認有何放火燒燬現供人使用住宅之
    犯意，參以被告雖以汽油在甲○住處門外潑灑，但潑灑面積
    不大，陽台部分約為二分之一坪，客廳部分則約為四分之一
    坪，已如前述。且被告在甲○開門查看之前，始終未以攜帶
    之打火機為任何放火行為，而在甲○開門查看之後，雖有以
    打火機點燃香煙投擲入內之行為，但煙蒂擲落之處，係屋內
    陽台未被潑灑汽油部分之地面，足見被告主觀確無放火燒燬
    現供人使用住宅之犯意，客觀上亦未有任何放火之著手行為
    。此部公訴意旨，應有誤會。但公訴意旨認此部犯罪如果成
    立，與前開論罪科刑部分具有方法結果之牽連犯裁判上一罪
    關係，爰不另為無罪之諭知，附此敘明。又被告是於89年8
    月15日中華民國96年罪犯減刑條例公佈施行前經本院發佈通
    緝，至96年8 月28日始緝獲歸案，依該條例第5 條規定，不
    得減刑，末此敘明。
四、依刑事訴訟法第299 條第1 項前段，刑法第2 條第1 項前段
    、第305 條、第38條第1 項第2 款，修正前刑法第33條第5
    款，刑法第1 條之1 ，判決如主文主文。
五、如不服本判決應於收受本判決後10日內向本院提出上訴書狀
    ，並應敘述具體理由，如未敘述上訴理由者，應於上訴期間
    屆滿後20 日 內補提理由書狀於本院（均須按他造當事人之
    人數附繕本）「切勿逕送上級法院」。
中　　華　　民　　國　　96　　年　　12　　月　　5　　日
                  刑事第六庭    審判長法　官  曾逸誠
                                      法  官  王  琁
                                      法  官  陳思睿
以上正本證明與原本無異。
中　　華　　民　　國　　96　　年　　12　　月　　5 　　日
　　　　　　　　　　　　　　　　　　  書記官  何慧娟
附錄本判決論罪之法條：
中華民國刑法第305條
（恐嚇危害安全罪）
以加害生命、身體、自由、名譽、財產之事，恐嚇他人致生危害
於安全者，處2 年以下有期徒刑、拘役或3 百元以下罰金。
